臺灣高等法院刑事判決
109年度上易字第252號
上  訴  人  
即  被  告  余建興




上列上訴人即被告因竊盜案件，不服臺灣士林地方法院108年度
易字第454號，中華民國108年12月19日第一審判決（起訴案號：
臺灣士林地方檢察署108年度偵字第4065號），提起上訴，本院
判決如下：
    主  文
原判決撤銷。
甲○○犯攜帶兇器踰越安全設備竊盜罪，處有期徒刑參月，如 易
科罰金，以新臺幣壹仟元折算壹日。
未扣案犯罪所得衣物參件均沒收，於全部或一部不能沒收或不宜
執行沒收時，追徵其價額。
    事  實
一、甲○○意圖為自己不法之所有，於民國108年2月2日上午6 時5
    1分許，至臺北市○○區○○路0段000巷00弄0號乙○○住處外，趁
    四下無人注意之際，基於加重竊盜之犯意，先後以持用客觀
    上可供兇器使用之棍棒及徒手伸入踰越該址鐵窗之安全設備
    等方式，竊取乙○○所有掛置在住處窗邊曬衣場內之長袖衣服
    3件（價值合計約新臺幣1,800元），得手後隨即離去。嗣乙
    ○○發覺遭竊，並調閱住處監視器錄影畫面後報警處理，始悉
    上情。
二、案經乙○○訴由臺北市政府警察局內湖分局報請臺灣士林地方
    檢察署檢察官偵查起訴。
    理  由
壹、證據能力
一、按被告以外之人於審判外之陳述，雖不符刑事訴訟法第159
    條之1、159條之2、159條之3、159條之4等規定，而經當事
    人於審判程序同意作為證據，法院審酌該言詞陳述或書面陳
    述作成時之情況，認為適當者，亦得為證據。當事人、代理
    人或辯護人於法院調查證據時，知有第159條第1項不得為證
    據之情形，而未於言詞辯論終結前聲明異議者，視為有前項
    之同意，刑事訴訟法第159條之5定有明文。本案當事人就下
    述供述證據方法之證據能力，於言詞辯論終結前均未異議，
    而經本院審酌各該證據方法之作成時，並無其他不法之情狀
    ，均適宜為本案之證據，依刑事訴訟法第159條之5之規定，
    有證據能力。
二、至於其餘資以認定本案犯罪事實之非供述證據，亦查無違反
    法定程序取得之情形，依刑事訴訟法第158條之4反面規定，
    應具證據能力。
貳、實體方面
一、訊據被告甲○○固坦承於前揭時、地，以持用棍棒及徒手伸入
    踰越鐵窗之安全設備等方式，取得告訴人乙○○所有掛置在住
    處窗邊曬衣場內之衣物3件之事實，惟矢口否認有何加重竊
    盜之犯行，辯稱：因與曾住該處之前女友郭美鈴有糾紛，以
    為是郭美鈴的衣物，要取出丟棄，是毀損，並無竊盜之意圖
    云云。惟查： 
  ㈠被告未經告訴人之同意，以持用棍棒及徒手伸入踰越鐵窗之
    安全設備等方式，取得告訴人所有掛置在住處窗邊曬衣場內
    之衣物3件等情，業據被告於警詢、偵查、原審及本院審理
    時均自承不諱，且經證人即告訴人於警詢時證述明確（見10
    8年度偵字第4065號偵查卷第5至7、9至10頁），並有監視器
    錄影畫面翻拍照片2張在卷可稽(見前揭偵查卷第17頁)，此
    部分事實，應堪認定。
　㈡按竊盜罪之成立，以行為人出於不法所有之意圖，破壞他人
    對物之持有監督關係，為自己建立新的支配關係，以物之所
    有人自居，享受所有權之內容，或加以處分，或加以使用或
    收益，即為成立。又在主觀上將他人之物視為自己之物而使
    用、收益、處分，即應認為具有不法所有之意圖。被告自始
    均供稱以為前揭衣物為郭美鈴之衣物，並當場丟棄等情（見
    前揭偵查卷第13至14、75頁、原審卷第34頁及本院卷第56頁
    ），則被告確知前揭衣物係他人所有之物，並有將前揭衣物
    丟棄等情，顯見被告係以前揭衣物之所有人自居而為處分，
    而被告明知所取走之衣物係有價值之物，且非無主物或廢棄
    物，其未徵得所有人同意，擅將前揭衣物取走，置於自己實
    力支配下，破壞告訴人對前揭衣物之持有監督關係，主觀上
    顯具有不法所有意圖及竊盜犯意甚明。被告辯稱無竊盜犯意
    云云，自不足採。
　㈢綜上，本件事證明確，被告之犯行堪以認定，應予依法論科
    。　
二、新舊法比較
　　按行為後法律有變更者，適用行為時之法律。但行為後之法
    律有利於行為人者，適用最有利於行為人之法律，刑法第2
    條第1項定有明文。被告行為後，刑法第321條之規定業經修
    正，並經總統於108年5月29日公布，於同年月31日施行，修
    正前刑法第321條第1項第2款、第3款規定「犯竊盜罪而有下
    列情形之一者，處6月以上、5年以下有期徒刑，得併科新臺
    幣10萬元以下罰金：二、毀越門扇、牆垣或其他安全設備而
    犯之者。三、攜帶兇器而犯之。」，修正後刑法第321條第1
     項第2款、第3款則規定「犯前條第一項、第二項之罪而有
    下列情形之一者，處6月以上5年以下有期徒刑，得併科50萬
    元以下罰金：二、毀越門扇、牆垣或其他安全設備而犯之者
    。三、攜帶兇器而犯之。」，經比較新舊法結果，修正後刑
    法第321條第1項第2款、第3款規定雖未更動加重竊盜罪之構
    成要件及得科處之法定刑種，然已將罰金刑上限提高，自以
    修正前刑法第321條第1項第2款、第3款之規定對被告較為有
    利，依刑法第2條第1項前段規定，本件自應適用被告行為時
    即修正前刑法第321條第1項第2款、第3款規定處罰。
三、論罪科刑　　
　㈠核被告所為，係犯修正前刑法第321條第1項第2款、第3款之
    攜帶兇器踰越安全設備竊盜罪。
　㈡被告前因犯僭行公務員職權罪，經臺灣新北地方法院以105 
    年度訴字第1310號判處有期徒刑6月確定，於107年6月27日
    縮刑期滿執行完畢等情，有本院被告前案紀錄表1份附卷可
    按，其於受有期徒刑執行完畢後，5年內故意再犯本件有期
    徒刑以上之罪，核屬刑法第47條第1項之累犯，原應依刑法
    第47條第1項規定加重其刑，惟依司法院大法官釋字第775號
    解釋意旨，不分情節，一律加重累犯之最低本刑，有違憲法
    罪刑相當原則，於法律修正前，為避免上述罪刑不相當之情
    形，法院就該個案應依上開解釋意旨裁量是否加重最低本刑
    。本院審酌本件構成累犯之前案，與本件被告之犯行並非同
    類案件，難認有特別惡性或刑罰反應力薄弱之情，故不加重
    其刑。
　㈢按犯罪之情狀顯可憫恕，認科以最低度刑仍嫌過重者，得酌
    量減輕其刑，刑法第59條定有明文。查被告所竊取之本案衣
    物價值非高，且於偵查中即表明願與告訴人和解賠償之意，
    可徵被告非無悔悟之意。衡酌其犯罪惡性較輕，然此部分犯
    行所犯加重竊盜罪名，其最輕本刑卻為有期徒刑6月以上，
    顯然情輕法重，爰依刑法第59條規定酌減其刑。
四、原判決撤銷之理由
  ㈠原審以被告犯罪事證明確，予以論罪科刑，固非無見。惟查
    ：
　⒈被告之犯行雖為累犯，惟審酌大法官釋字第775號解釋意旨後
    ，不予加重其刑，業如前述，原審認被告應依刑法第47條第
    1項規定加重其刑，尚有未洽。
　⒉又被告前揭所竊衣物3件，為被告之犯罪所得，雖未扣案，仍
    應宣告沒收（詳後述），原審未予宣告沒收，亦有未洽。
　㈡綜上，被告上訴否認犯行，雖無理由，然原判決既有前述未
    洽之處，仍應由本院撤銷原判決，並自行改判。
五、爰審酌被告不思尊重他人財產權，竊取他人物品，行為應予
    非難，惟念被告於犯後坦承客觀行為，兼衡被告自述高中肄
    業之智識程度、現從事搬家公司之工作、離婚、有高齡母親
    及未成年女兒需扶養之生活狀況、犯罪動機、手段、所竊物
    品價值等一切情狀，量處如主文所示之刑，並諭知易科罰金
    之折算標準，以資懲儆。
六、沒收
　  按犯罪所得，屬於犯罪行為人者，沒收之。但有特別規定者
    ，依其特別規定；前二項之沒收，於全部或一部不能沒收或
    不宜執行沒收時，追徵其價額，刑法第38條之1第1項前段、
    第3項分別定有明文。經查，被告竊得之衣物3件，雖未扣案
    ，惟既均屬被告犯罪所得之物，且未實際發還告訴人，復查
    無刑法第38條之2第2項過苛調節條款之適用情形，自應依刑
    法第38條之1第1項前段、第3項之規定，宣告沒收，並於全
    部或一部不能沒收或不宜執行沒收時，追徵其價額。
據上論斷，應依刑事訴訟法第369條第1項前段、第364條、第299
 條第1項前段，刑法第2條第1項前段、第41條第1項前段、第38
條之1第1項前段、第3項、第59條，修正前刑法第321條第1項第2
款、第3款、刑法施行法第1 條之1第1項、第2項，判決如主文。
本案經檢察官吳廣莉提起公訴，檢察官孟玉梅到庭執行職務。
中　　華　　民　　國　　109 　年　　4 　　月　　29　　日
                  刑事第二十一庭審判長法　官  許宗和
                                      法　官  黃惠敏
                                      法　官  章曉文
以上正本證明與原本無異。
不得上訴。
                                      書記官  陳媖如
中　　華　　民　　國　　109 　年　　5 　　月　　4 　　日
附錄本案論罪科刑法條
修正前刑法第321條
犯竊盜罪而有下列情形之一者，處6月以上、5年以下有期徒刑，
得併科新臺幣10萬元以下罰金：
一、侵入住宅或有人居住之建築物、船艦或隱匿其內而犯之者。
二、毀越門扇、牆垣或其他安全設備而犯之者。
三、攜帶兇器而犯之者。
四、結夥三人以上而犯之者。
五、乘火災、水災或其他災害之際而犯之者。
六、在車站、埠頭、航空站或其他供水、陸、空公眾運輸之舟、
    車、航空機內而犯之者。
前項之未遂犯罰之。